【裁判字號】    94,易,1118
【裁判日期】    950328
【裁判案由】    傷害
【裁判全文】
臺灣臺北地方法院刑事判決              94年度易字第1118號
    公  訴  人  臺灣臺北地方法院檢察署檢察官
    被      告  乙○○
    選任辯護人  李韶生律師
                陳正旻律師
上列被告因傷害案件，經檢察官提起公訴（九十四年度偵字第一
００一五號），本院判決如下：
    主  文
乙○○傷害人之身體，處拘役參拾日，如易科罰金，以參佰元折
算壹日。
    事  實
一、乙○○於民國九十四年六月四日上午九時五十五分許在臺北
    巿萬華區○○街十九號六樓臺北巿立圖書館萬華分館（下稱
    萬華分館）閱覽室，見戊○○因要求在該處讀書之丙○○將
    置於桌上擦擰鼻涕之衛生紙丟棄遭丙○○置之不理而對丙○○大聲吼叫，乃心生不滿，衝上前以雙手推戊○○後即轉身
    離開，戊○○被推往後退幾步後，右手即自褲子口袋掏出約
    七、八公分長、闔上之折疊刀握在手上，並走上前拍打乙○○背部質問乙○○，乙○○回頭看見戊○○手上握著闔上之
    折疊刀作勢，竟基於傷害之犯意，雙手拿起閱覽室內之座椅
    朝戊○○正面抵過去，因戊○○欲掙脫而與乙○○互推，上
    開座椅乃碰撞戊○○之臉部，已屆六十一歲之戊○○之身材
    、體力均不及較年輕之乙○○，旋即遭乙○○壓制在桌上，
    戊○○因此受有前額、左眉、左肘、左前臂、左足跟等處創
    傷、右上臂、右前臂、雙手多處瘀傷、上臂內擦傷等傷害。
二、案經戊○○訴由臺北巿政府警察局萬華分局報告臺灣臺北地
    方法院檢察署檢察官偵查起訴。
    理  由
一、訊據被告乙○○見告訴人戊○○因要求在該處讀書之證人丙○○將置於桌上擦擰鼻涕之衛生紙丟棄遭證人丙○○置之不
    理而對證人丙○○大聲吼叫，遂衝上前以雙手推告訴人後轉
    身離開，告訴人即上前以手拍被告背部欲質問被告，被告遂
    持萬華分館內之座椅頂住告訴人之胸部，上開座椅又擦碰到
    告訴人臉部，被告趁勢反手將告訴人壓在桌上之事實不諱，
    惟矢口否認有何傷害犯行，辯稱：「係因戊○○先對丙○○
    吼叫，且持一把折疊式水果刀，從背後推伊一把，伊才出於
    正當防衛之意，隨手拾起椅子抵住被害人之頭、胸部，並反
    手將被害人壓在桌上，洵無傷害犯意。」云云。經查：
（一）按對於現在不法之侵害，而出於防衛自己或他人權利之行
      為，不罰，刑法第二十三條定有明文；又按正當防衛之要
      件，必對於防衛現在之不正侵害，始能成立，若侵害已過
      去，或預料有侵害而侵害尚屬未來，則其加害行為，自無
      正當防衛之可言，最高法院十九年上字第一一七四號判例
      可茲參照。
（二）證人丙○○於本院審理時證稱戊○○很生氣地將其鉛筆盒
      推落於地上時，就有很多人圍過來，他就站在那裏不講話
      、不理不睬，約半分鐘的時間，被告才過來推他等語（詳
      本院九十五年三月十六日審判筆錄），可見縱被害人有對
      丙○○施強暴行為，其侵害亦已過去，且當場已圍了許多
      人，又告訴人當時僅「站在那裏不講話、不理不睬」當不
      致於再對證人丙○○有進一步的強暴行為，依前揭法條及
      判例意旨，尚無成立正當防衛之可能。
（三）再被告辯稱：是戊○○拿出一把折疊式水果刀，從背後推
      伊一把，伊才出於正當防衛，隨手拿椅子抵住被害人頭部
      及胸部云云，惟據案發時數分鐘旋到場處理的台北市政府
      警察局萬華分局西園警員甲○○於本院審理中到庭證稱：
      其到現場時，戊○○的身體、手被被告壓在桌上，背向被
      告，面朝上，看得出受傷，額頭或鼻子有血跡，戊○○手
      上握著持的折疊式水果刀，是折起來的等語（詳本院九十
      五年三月十六日審判筆錄第八十一頁），且被告於警詢時
      亦不否認告訴人當時手持之折疊式水果刀並未打開（詳偵
      卷第十頁），並觀諸被害人六十多歲的年紀，及身材（一
      六三公分）、體型（五十五公斤），單持一把尚未出鞘的
      水果刀，相對於正值壯年的被告而言，其侵害尚屬未來，
      因此，難謂對被告有何現在之侵害可言，援依前揭法條及
      判例意旨，亦無成立正當防衛之可能。
（四）被告雖否認西園教學醫院九十四年六月四日第00000
      00號診斷證明書（詳偵卷第十五頁）之證據能力，惟診
      斷證明書是醫師業務上所製作之證明文書，依刑事訴訟法
      第一百五十九條之四第一項第二款之規定應有證據能力，
      再觀諸被告與告訴人之衝突過程，被告以椅子抵住告訴人
      之胸部並擦碰到告訴人之臉部，並以手反手扣住告訴人之
      手臂，以此姿勢將告訴人之身體、手部壓制在桌上達數分
      鐘之久，告訴人之臉部有血跡等情，經證人丙○○及丁○○證述甚詳（詳本院九十五年三月十六日審判筆錄），核
      與如（三）所述證人甲○○證稱其至現場時看得出告訴人
      受傷，額頭或鼻子有血跡等語相符，故西園教學醫院九十
      四年六月四日第0000000號診斷證明書上記載告訴
      人於九十四年六月四日前往就診時受有前額、前額、左眉
      、左肘、左前臂、左足跟等處創傷、右上臂、右前臂、雙
      手多處瘀傷、上肩內擦傷等傷害，應屬可信。
    綜上所述，被告持上開座椅頂住告訴人之胸部，與告訴人互
    推，上開座椅又擦碰到告訴人臉部，並趁勢反手將告訴人壓
    在桌上致告訴人受有前揭傷害，當時並無現在不法之侵害，
    被告之行為，顯非出於防衛自己或他人權利之行為，而係出
    於傷害告訴人之意甚明，被告上開所辯，均屬錯誤解釋正當
    防衛之意之事後卸責之詞，不足採信。此外，並經告訴人指
    訴綦詳，且有被告提出之現場照片六幀及現場圖一紙在卷可
    稽（詳本院卷第七四至七六頁），本件事證明確，被告犯行
    ，堪予認定。
二、核被告所為，係犯刑法第二百七十七條第一項之罪。爰審酌
    被告並無前科，有台灣高等法院被告全國前案紀錄表在卷可
    憑，素行良好，且被告犯罪之動機、目的係見告訴人出言向
    證人丙○○咆哮，一時氣憤而衝動為之，告訴人所受傷勢尚
    非嚴重，犯罪後否認犯行等一切情狀，量處如主文所示之刑
    ，並諭知易科罰金之折算標準。
據上論斷，應依刑事訴訟法第二百九十九條第一項前段，刑法第
二百七十七條第一項、第四十一條第一項前段，罰金罰鍰提高標
準條例第一條前段、第二條，判決如主文。
本案經檢察官高怡修庭執行職務
中    華    民    國    95    年    3    月     28    日
                            臺灣臺北地方法院刑事第十庭
                                 審判長法  官 林婷立
                                       法  官 林柏泓
                                       法  官 黃雅芬
如不服本判決，應於判決送達後十日內向本院提出上訴狀（應抄
附繕本）。告訴人或被害人如對於本判決不服者，應具備理由請
求檢察官上訴，其上訴期間之計算係以檢察官收受判決正本之日
期為準。
                                      書記官  林碧華
中    華    民    國    95    年    3     月    28    日
附錄本案論罪科刑法條全文：
刑法第二百七十七條
傷害人之身體或健康者，處三年以下有期徒刑、拘役或一千元以
下罰金。
犯前項之罪因而致人於死者，處無期徒刑或七年以上有期徒刑；
致重傷者，處三年以上十年以下有期徒刑。


司法院資訊處製作；財團法人民間司法改革基金會備份。
